臺灣臺中地方法院民事判決
110年度簡字第151號
原      告  陳鈴珠  
            CHU MINGJIAN

共      同
訴訟代理人  洪嘉威律師
被      告  黃培羽  
訴訟代理人  陳茂豐  
上列當事人間請求損害賠償事件，本院於民國111年6月13日言詞
辯論終結，判決如下：
    主    文
被告給付原告乙○○新臺幣拾陸萬肆仟壹佰壹拾貳元，給付原告甲
 ○○○○      新臺幣貳萬參仟壹佰柒拾壹元，及均自民國一百零
九年十月二十四日起至清償日止，按年息百分之五計算之利息。
原告其餘之訴駁回。
訴訟費用由被告負擔百分之二十七，餘由原告負擔。
本判決第一項得假執行；但被告如分別以新臺幣拾陸萬肆仟壹佰
壹拾貳元、新臺幣貳萬參仟壹佰柒拾壹元，為原告乙○○、甲 ○○○
○      預供擔保，得免為假執行。
原告其餘假執行之聲請駁回。
    事實及理由
壹、程序部分
    民事訴訟法第427條第2項於民國110年1月20日經總統令公布
    修正第11款，新增本於道路交通事故有所請求而涉訟之事件
    ，不問其標的金額或價額一律適用簡易程序，並自公布之日
    起算至第3日起發生效力即自110年1月22日起施行。上開修
    正條文施行後，於修正前已繫屬之事件，其法院管轄權及審
    理程序，未經終局裁判者，適用修正後之規定，曾經終局裁
    判者，則適用修正前之規定，民事訴訟法施行法亦增訂第4
    條之1之規定。從而，本件原告係因道路交通事故之損害賠
    償事件，依訴訟標的金額原應適用通常程序處理，然依修正
    後之民事訴訟法第427條第2項第11款規定，即應依簡易訴訟
    程序辦理，本件於民事訴訟法第427條第2項修正前即已繫屬
    本院，經本院於111年6月13日言詞辯論終結，於修正後尚未
    經終局裁判，依修正之民事訴訟法施行法第4條之1第1款規
    定，即應改行簡易程序，逕依簡易訴訟程序為裁判，先予敘
    明。
貳、實體部分
一、原告主張：被告於108年2月21日21時20分許，駕駛車牌號碼
    0000-00自用小客車，沿臺中市北屯區北祥街由南京東路往
    北屯路方向直行，行經北祥街、北安街街口時，適原告CHU 
    MINGJ-IAN（下稱甲 ○○○○      ）騎乘原告乙○○（下稱乙○○
    ）所有車牌號碼000-000重型機車（下稱系爭機車），搭載
    乙○○沿臺中市北屯區北安街由太原路往江興街方向直行，當
    時原告已行駛超過停止線，被告卻未暫停讓CHU MIN-GJIAN
    先行，高速行駛撞擊原告之機車左側，乙○○因而受有左雙踝
    骨閉鎖性骨折、左大拇趾閉鎖性骨折、左肩鈍挫傷、上唇、
    下巴、右肩、左下肢多處擦挫傷、牙齒位移、牙冠斷裂等嚴
    重傷勢，甲 ○○○○      則受有左前臂擦挫傷、左小腿撕裂
    傷、右小腿擦挫傷併皮膚缺損、左大腿、左小腿多處擦挫傷
    、右大腿鈍挫傷等傷勢（下稱系爭車禍事故）。為此，爰依
    民法第193條第1項、第195條第1項前段、第196條規定，請
    求被告賠償乙○○醫療費用新臺幣（下同）45,340元、看護費
    用18萬元、交通費用2,010元、醫療用品3,652元、不能工作
    之損失69,300元、眼鏡費用4,000元、機車修復費用6,550元
    、精神慰撫金25萬元；賠償甲 ○○○○      醫療費用7,711元
    、看護費用14,000元、不能工作損失5,390元、精神慰撫金1
    0萬元等語。並聲明：(一)被告應給付乙○○560,852元，及自
    起訴狀繕本送達被告之翌日起至清償日止，按年息百分之5
    計算之利息。(二)被告應給付CHU MING-JIAN127,101元，及
    自起訴狀繕本送達被告之翌日起至清償日止，按年息百分之
    5計算之利息。(三)願供擔保，請准宣告假執行。
二、被告則以：有關陳玲珠醫療費用，被告同意給付其中5,340
    元，因原告無法舉證牙齒位移為系爭車禍事故所造成，亦無
    法證明有因果關係，故逾此部分之醫療費用及相關交通費用
    ，被告均爭執。而原告提出之診斷書皆未載明需專人照顧，
    是原告請求看護費用亦乏依據；系爭機車維修費用則應計算
    折舊。另本件車禍事故非被告故意所為，事故後亦多次與原
    告協商和解，且原告所受者並非無法治癒之傷害，原告請求
    精神撫慰金顯屬過高。其餘陳玲珠請求之醫療用品3,652元
    、不能工作之損失69,300元，及甲 ○○○○      就醫費用7,7
    11元、不能工作損失5,390元部分，被告同意支付。又C-HU 
    MINGJIAN未依規定減速且無照駕駛，陳玲珠明知CHU MI-NGJ
    IAN為無照狀態，仍搭乘上路，是甲 ○○○○      為系爭車禍
    事故肇事次因，故系爭車禍事故之發生應為三方過失所共同
    肇致，被告應負60％過失責任，原告應負10％過失責任，及訴
    外人時禮淳駕駛應負30％過失責任等語，資為抗辯。並聲明
    ：(一)原告之訴駁回。(二)若受不利判決，願供擔保，請准
    免予假執行。
三、得心證之理由：
(一)原告主張被告於上揭時地，駕駛車牌號碼0000-00自用小客
    車，與甲 ○○○○      騎乘系爭機車搭載乙○○發生碰撞，乙○
    ○因而受有左雙踝骨閉鎖性骨折、左大拇趾閉鎖性骨折、左
    肩鈍挫傷、上唇、下巴、右肩、左下肢多處擦挫傷等傷害，
    甲 ○○○○      則受有左前臂擦挫傷、左小腿撕裂傷、右小
    腿擦挫傷併皮膚缺損、左大腿、左小腿多處擦挫傷、右大腿
    鈍挫傷等傷勢，及系爭機車毀損，業據提出診斷證明書、道
    路交通事故現場圖、初步分析研判表、行車執照、估價單及
    收據等件為證（見本院109年度中司調字第2243號卷，下稱
    調解卷第25、27頁、第31至37頁、第67、69頁），復經本院
    向臺中市政府警察局第五分局調閱本件道路交通事故現場圖
    、調查報告表、調查紀錄表、當事人登記聯單、酒精測定紀
    錄表、肇事人自首情形紀錄表、談話紀錄表、補充資料表、
    初步分析研判表、照片黏貼紀錄表等核閱屬實（見本院110
    年度簡字第151號卷，下稱151號卷第9至50頁），亦為被告
    所不爭執，堪以認定。
(二)按因故意或過失，不法侵害他人之權利者，負損害賠償責任
    ，民法第184條第1項前段定有明文。次行至無號誌或號誌故
    障而無交通指揮人員指揮之交岔路口，支線道車應暫停讓幹
    線道車先行。未設標誌、標線或號誌劃分幹、支線道者，少
    線道車應暫停讓多線道車先行；車道數相同時，轉彎車應暫
    停讓直行車先行；同為直行車或轉彎車者，左方車應暫停讓
    右方車先行。但在交通壅塞時，應於停止線前暫停與他方雙
    向車輛互為禮讓，交互輪流行駛；行經設有彎道、坡路、狹
    路、狹橋、隧道、學校、醫院標誌之路段、道路施工路段、
    泥濘或積水道路、無號誌之交岔路口及其他人車擁擠處所，
    或因雨霧致視線不清或道路發生臨時障礙，均應減速慢行，
    作隨時停車之準備；禁止臨時停車處所不得停車，道路交通
    安全規則第102條第1項第2款、第93條第1項第2款、第112條
    第1項第1款亦定有明文。查被告於上揭時地駕駛汽車，行駛
    至無號誌岔路口，左轉車未暫停讓右方車先行，致原告受有
    上開傷害，被告對系爭車禍事故之發生應負過失責任甚明，
    且其過失與原告身體受傷有相當因果關係，原告自得依前揭
    規定請求被告負損害賠償之責。又被告固有上開過失，惟甲
     ○○○○      同有未減速慢行作隨時停車之準備，本院因認
    甲 ○○○○      就系爭車禍事故之發生亦有過失，又系爭車
    禍事故尚有訴外人時禮淳駕駛自用小客車，於路口10公尺劃
    有禁止臨時停車線處所停車妨礙行車視線，同為系爭車禍事
    故肇事次因，爰審酌上開之肇事原因、過失情節及程度等一
    切情狀，認兩造就本件損害之發生，被告為肇事主因，甲 ○
    ○○○      及訴外人時禮淳為肇事次因，臺中市車輛行車事
    故鑑定委員會、臺中市車輛行車事故鑑定覆議委員會之鑑定
    意見書亦同此認定（見151號卷第155、156頁、第205至207
    頁），故應由甲 ○○○○      負百分之20過失責任，由被告
    負百分之70過失責任，由訴外人時禮淳負百分之10過失責任
    。雖原告主張甲 ○○○○      當時車速為10至15公里，保持
    在隨時可停車之狀態，鑑定意見書並未具體計算甲 ○○○○   
       當時行車速度，逕認甲 ○○○○      有未減速之疏失，顯
    有違誤等語，惟有無減速與甲 ○○○○      當時行車速度係
    屬二事，且原告所稱10至15公里之車速，僅憑甲 ○○○○     
     所述，並無證據證明，實難以甲 ○○○○      自陳之車速，
    逕為原告有利之認定。至於甲 ○○○○      雖係無照駕駛，
    惟其僅屬違反行政規則，於實際車禍事故過失之輕重，仍應
    視其違反道路交通安全規則之情形而定。
(三)復按不法侵害他人之身體或健康者，對於被害人因此喪失或
    減少勞動能力或增加生活上之需要時，應負損害賠償責任；
    不法侵害他人之身體、健康、名譽、自由、信用、隱私、貞
    操，或不法侵害其他人格法益而情節重大者，被害人雖非財
    產上之損害，亦得請求賠償相當之金額，民法第193條第1項
    、第195條第1項前段分別定有明文。被告就系爭車禍事故之
    發生為有過失，業如前述，且被告之過失行為與原告所受傷
    害間，具有相當因果關係，被告自應負侵權行為損害賠償責
    任，是原告依上開規定請求被告賠償損害，即屬有據。茲就
    原告之各項請求分述如下：　　
  ⒈醫療費用部分：
　　⑴乙○○部分：乙○○主張因系爭車禍事故支出醫療費45,340元
      ，業據提出收據為證（見調解卷第39至55頁），被告對於
      其中乙○○至中國醫藥大學附設醫院急診外科、骨科、復健
      科就診之醫療費用共計5,340元部分不爭執（見本院110年
      度訴字第13號卷，下稱13號卷第37頁），依上開說明，乙
      ○○即得請求被告賠償此部分之損害。至於乙○○請求至美德
      牙醫診所就診之醫療費用4萬元部分，被告否認與系爭車
      禍事故具因果關係。經查，依美德牙醫診所提出之病歷資
      料及說明，固記載乙○○下頷門齒明顯近期內受撞擊位移且
      斷裂等語（見151號卷第125、126、243頁），惟審酌乙○○
      因系爭車禍事故至中國醫藥大學附設醫院急診時面部所受
      傷勢，僅上唇、下巴多處擦挫傷，並無門齒位移、斷裂之
      情（見調解卷第25頁），兼衡系爭車禍事故發生時間為10
      8年2月21日，乙○○首次至美德牙醫診所就診時間為108年4
      月4日，已逾1個月，且美德牙醫診所病歷記載車禍撞擊所
      致等語，僅憑乙○○所述，是乙○○門齒位移、斷裂縱因受外
      力撞擊所致，惟是否確係系爭車禍事故造成，並非無疑，
      乙○○復未能舉證證明系爭車禍事故造成其門齒位移、斷裂
      ，是乙○○請求至美德牙醫診所就診之醫療費用4萬元部分
      ，尚乏依據。
　　⑵甲 ○○○○      部分：甲 ○○○○      主張因系爭車禍事故
      支出醫療費用7,711元，為被告所不爭執（見13號卷第37
      頁），甲 ○○○○      依法亦得請求被告賠償此部分之損
      害。　
　⒉看護費用部分：　　
　　⑴乙○○部分：乙○○主張因系爭車禍事故受傷需人照顧，請求3
      個月之看護費用18萬元等語。惟依中國醫藥大學附設醫院
      110年3月23日院醫事字第1100002954號函表示：經查病人
      乙○○（病歷號碼000000）左雙踝骨閉鎖性骨折及左大姆趾
      閉鎖性骨折，屬線性骨折，患肢不宜負重，需使用石膏固
      定，及需拐杖及輪椅助行，宜休養3個月，無專人照顧之
      必要（見151號卷第57頁），堪認乙○○無專人照顧之必要
      。雖乙○○主張其受傷部位與日常生活行為具連動關係，有
      專人照顧之必要等語，惟依上開函文說明，乙○○之傷勢屬
      線性骨折，僅患肢不宜負重，以拐杖及輪椅助行即可，足
      見其受傷後仍可自理生活，自不得僅以受傷位置逕認有無
      專人照顧必要，是原告上開所述，應無可採。
　　⑵甲 ○○○○      部分：甲 ○○○○      主張因系爭車禍事故
      受傷需人照顧，請求被告賠償看護費用等語。惟依上開中
      國醫藥大學附設醫院函文表示：病人甲 ○○○○      （病
      歷號碼00000000）因多處擦挫傷及左小腿撕裂傷（5公分
      ）經縫合處置後，宜休養1周。無專人照顧之必要（見151
      號卷第57頁），堪認甲 ○○○○      無專人照顧之必要，
      其請求看護費用14,000元，亦屬無據。　
　⒊交通費用部分：乙○○主張因系爭車禍事故受傷至中國醫藥大
    學附設醫院就醫，受有交通費用1,500元之損害，為被告所
    不爭執（見151號卷第221頁），依前揭規定，乙○○自得請求
    被告賠償此部分之損害。至於乙○○請求被告賠償至美德牙醫
    診所就診之交通費用510元，因乙○○未證明牙齒傷勢與系爭
    車禍事故之關聯性，業如上述，是其請求該510元之交通費
    用，難認有據。
　⒋系爭機車維修費用部分：按不法毀損他人之物者，被害人得
    請求賠償其物因毀損所減少之價額；負損害賠償責任者，債
    權人得請求支付回復原狀所必要之費用，以代回復原狀；被
    保險人因保險人應負保險責任之損失發生，而對於第三人有
    損失賠償請求權者，保險人得於給付賠償金額後，代位行使
    被保險人對於第三人之請求權；但其所請求之數額，以不逾
    賠償金額為限，民法第196條、第213條第3項、保險法第53
    條第1項亦有明文。而所謂請求賠償物被毀損所減少之價額
    ，得以修復費用為估定標準，但以必要者為限，例如修理材
    料以新品換舊品，應予折舊（最高法院77年度第9次民事庭
    會議決議參照）。查系爭車禍事故發生係因被告之過失所致
    ，並致乙○○所有之系爭機車受損，支出維修費用6,550元，
    業據提出估價單及收據為證（見調解卷第69頁），乙○○自得
    依據上開規定請求被告負賠償責任，惟系爭機車之零件修理
    既係以新零件更換被損之舊零件，揆諸前揭說明，即應扣除
    零件折舊部分。本件乙○○主張系爭機車修理費用為6,550元
    ，依行政院所頒固定資產耐用年數表及固定資產折舊率之規
    定，【機械腳踏車】之耐用年數為3年，依定率遞減法每年
    折舊1000分之536，另依營利事業所得稅查核準則第95條第6
    項規定「固定資產提列折舊採用定率遞減法者，以1年為計
    算單位，其使用期間未滿1年者，按實際使用之月數相當於
    全年之比例計算之，不滿1月者，以1月計」，系爭機車自出
    廠日93年6月，迄本件車禍發生時即108年2月21日，已使用
    逾3年，則零件扣除折舊後之修復費用估定為654元（計算式
    ：如附表），是乙○○得請求系爭機車之維修費用應為654元
    。　
　⒌原告主張乙○○因系爭車禍事故支出醫療用品費3,652元、受有
    不能工作損失69,300元、重購眼鏡費用4,000元等損害；甲 
    ○○○○      受有不能工作損失5,390元，為被告所不爭執（
    見13號卷第39、85頁），依前揭規定，乙○○、甲 ○○○○     
     自得分別請求被告賠償此部分之損害。
　⒍精神慰撫金部分：按慰藉金之賠償須以人格權遭遇侵害，使
    精神上受有痛苦為必要，其核給之標準固與財產上損害之計
    算不同，然非不可斟酌雙方身分資力與加害程度，及其他各
    種情形核定相當之數額（最高法院51年度台上字第223號判
    決意旨參照）。亦即非財產上損害賠償，應以實際加害之情
    形、加害之程度、被害人所受精神上痛苦之程度、賠償權利
    人之身分、地位、經濟能力綜合判斷之。本院經參酌兩造自
    陳之學經歷、收入狀況及經濟條件，並依職權調閱兩造稅務
    電子閘門資料查詢表（為維護兩造之隱私、個資，爰不就其
    詳予敘述，見13號卷第43、85頁、151號卷第59頁及卷末證
    物袋），併審酌乙○○受有左雙踝骨閉鎖性骨折、左大拇趾閉
    鎖性骨折、左肩鈍挫傷、上唇、下巴、右肩、左下肢多處擦
    挫傷；甲 ○○○○      受有左前臂擦挫傷、左小腿撕裂傷、
    右小腿擦挫傷併皮膚缺損、左大腿、左小腿多處擦挫傷、右
    大腿鈍挫傷等傷害，渠等精神及身體上確受有相當之痛苦，
    並斟酌被告之過失之可歸責事由、程度等一切情狀，認乙○○
    請求精神慰撫金之數額以15萬元為適當，甲 ○○○○      請
    求精神慰撫金之數額以2萬元為適當。
　⒎基上，乙○○得請求被告賠償醫療費用5,340元、交通費用1,50
    0元、醫療用品費3,652元、不能工作之損失69,300元、重購
    眼鏡費用4,000元、系爭機車維修費654元及精神慰撫金15萬
    元，合計為234,446元（計算式：5,340元＋1,500元＋3,652元
    ＋69,300元＋4,000元＋654元＋15萬元＝234,446元）。甲 ○○○○ 
         得請求被告賠償醫療費用7,711元、不能工作之損失5,
    390元及精神慰撫金2萬元，合計為33,101元（計算式：7,71
    1元＋5,390元＋2萬元＝33,101元）。　　
(四)再按損害之發生或擴大，被害人與有過失者，法院得減輕賠
    償金額，或免除之。重大之損害原因，為債務人所不及知，
    而被害人不預促其注意或怠於避免或減少損害者，為與有過
    失。前2項之規定，於被害人之代理人或使用人與有過失者
    ，準用之，民法第217條定有明文，其立法目的在於平衡被
    害人與加害人之賠償責任，即於被害人本身或其代理人或使
    用人對於損害之發生或擴大與有過失時，由法院斟酌情形，
    減輕或免除加害人之賠償金額，以免失諸過苛。因之不論加
    害人之行為係故意或過失，僅須被害人或其代理人或使用人
    就損害之發生或擴大，有應負責之事由，不問其係出於故意
    或過失，基於衡平原則及誠實信用原則，即有該法條所定過
    失相抵原則之適用（最高法院93年度台上字第1899號判決意
    旨參照）。是依前揭本院認定甲 ○○○○      應負百分之20
    過失責任，被告應負百分之70過失責任，訴外人時禮淳應負
    百分之10過失責任，經減輕被告百分之30賠償金額後，乙○○
    所得請求損害賠償金額為164,112元【計算式：234,446元×
    （1－30%）＝164,112元，元以下四捨五入）；CHU MIN-GJIAN
    所得請求損害賠償金額為23,171元【計算式：33,101元×（1
    －30%）＝23,171元，元以下四捨五入）。　　
(五)末按給付無確定期限者，債務人於債權人得請求給付時，經
    其催告而未為給付，自受催告時起，負遲延責任。其經債權
    人起訴而送達訴狀，或依督促程序送達支付命令，或為其他
    相類之行為者，與催告有同一之效力，民法第229條第2項分
    別定有明文。又遲延之債務，以支付金錢為標的者，債權人
    得請求依法定利率計算之遲延利息。但約定利息較高者，仍
    從其約定利率；應付利息之債務，其利率未經約定，亦無法
    律可據者，週年利率為百分之5，民法第233條第1項、第203
    條亦有明文。原告對被告請求之損害賠償債權，核屬無確定
    期限之給付，既經原告提起本件民事訴訟，且起訴狀繕本已
    於109年10月13日寄存送達被告，經10日即於109年10月23日
    發生效力（見調解卷第87頁），被告迄未給付，自應負遲延
    責任。是原告請求被告於109年10月24日起至清償日止，按
    年息百分之5計算之法定遲延利息，自屬有據。
四、綜上所述，原告依侵權行為之法律關係，請求被告給付乙○○
    164,112元，給付甲 ○○○○      23,171元，及均自109年10
    月24日起至清償日止，按年息百分之5計算之利息，為有理
    由，應予准許。逾此部分請求，為無理由，應予駁回。
五、本判決所命給付金額在50萬元以下，依民事訴訟法第389條
    第1項第5款規定，應依職權宣告假執行，原告聲請供擔保准
    予假執行，僅係促使法院注意，附為敘明。被告就其敗訴部
    分，陳明願供擔保，請准宣告免為假執行，核無不合，爰酌
    定相當擔保金額准許之。至原告敗訴部分，其假執行聲請失
    所依據，併予駁回。
六、本件事證已臻明確，兩造其餘攻擊防禦方法及所提證據經審
    酌後，於判決結果不生影響，爰不另一一論駁，附此敘明。
七、訴訟費用負擔及假執行之依據：民事訴訟法第79條、第389
    條第1項第5款、第392條第2項。
中　　華　　民　　國　　111 　年　　8 　　月　　29　　日
                  民事第六庭    法  官  楊雅婷
正本係照原本作成。
如對本判決上訴，須於判決送達後20日內向本院提出上訴狀。如
委任律師提起上訴者，應一併繳納上訴審裁判費。
中　　華　　民　　國　　111 　年　　8 　　月　　29　　日
                                書記官  謝其任
附表：
折舊時間           金額
第1年折舊值        6,550×0.536=3,511
第1年折舊後價值    6,550-3,511=3,039
第2年折舊值        3,039×0.536=1,629
第2年折舊後價值    3,039-1,629=1,410
第3年折舊值        1,410×0.536=756
第3年折舊後價值    1,410-756=654